【裁判字號】    97,訴,2201
【裁判日期】    980430
【裁判案由】    損害賠償
【裁判全文】
臺灣臺北地方法院民事判決              97年度訴字第2201號
原      告  來來超商股份有限公司
法定代理人  戊○○
訴訟代理人  丁○○
            丙○○
            己○○
被      告  奧斯丁數位多媒體股份有限公司
法定代理人  甲○○原名王駿騰.
訴訟代理人  乙○○
            陳清華律師
上列當事人間請求損害賠償事件，本院於民國98年3 月23日言詞
辯論終結，判決如下：
    主      文
被告應給付原告新臺幣貳佰貳拾柒萬玖仟佰伍拾捌元，及自民
國九十七年三月七日起至清償日止，按週年利率百分之五計算之
利息。
原告其餘之訴駁回。
訴訟費用由被告負擔百分之七十，餘由原告負擔。
本判決原告勝訴部分，於原告以新臺幣柒拾陸萬元供擔保後，得
假執行。但被告如以新臺幣貳佰貳拾柒萬玖仟佰伍拾捌元為原
告預供擔保，得免為假執行。
原告其餘假執行之聲請駁回。
    事實及理由
壹、程序方面：
    本件兩造合意以本院為第一審管轄法院，有合約第十條內容
    在卷可稽，是本院就本件訴訟自有管轄權，合先敘明。
貳、實體方面：
一、原告主張：兩造經過前置協商，迨至民國96年3 月14日就多
    媒體電視廣告事宜簽訂合約書（下稱系爭合約），依系爭合
    約第二條第1 項及第三條約定，被告應依照雙方約定時程及
    施工計劃，在伊所屬全部門市內無償設置32吋以上之液晶螢
    幕顯示器、廣告播送機與ADSL網路線路，並自系統完工日起
    按月支付場地租金及電費補貼。嗣被告於96年5 月7 日來函
    表示液晶螢幕設備無法依約如期於96年6 月15日全部完成建
    置，請求同意順延完成安裝時程至同年7 月30日，伊於96年
    7 月3 日函覆被告請其確實履約及付款。詎被告自96年8 月
    1 日起並未依約完成建置全部液晶螢幕設備，且拖欠場地租
    金及電費補貼，經伊多次催討並以存證信函催告履約，被告
    仍置之不理，伊遂於96年12月26日依系爭合約第七條第1 項
    約定於96年12月26日發函通知被告終止合約，並對被告未拆
    除之46臺液晶螢幕顯示器行使留置權。其中自96年8 月起至
    同年11月止之每月場地租金及電費補貼分別為新臺幣（下同
    ）250 及150 元，此段期間共計1,364,160 元【計算式：81
    2 家門市×每家租金及電費420 元（含稅）×4 個月＝1,36
    4,160 元】；同年12月份共26日之場地租金為每月1,250 元
    ，共計893,855 元【812 家門市×每家租金1312.5元（含稅
    ）×26天÷31天＝893,855 元】，故系爭合約終止前被告所
    積欠場地租金及電費補貼費用共計為2,258,015 元（1,364,
    160 ＋893,855 ＝2,258,015） 。依系爭合約第八條第1 項
    約定：「除本合約另有規定之外，雙方若未經他方同意，而
    擅自解約或不履行合約責任時，需賠償他方因此所受之損害
    外，另施以每臺新臺幣十萬元之懲罰性違約金。」伊自得請
    求被告給付懲罰性違約金，現僅請求其中100 萬元。另被告
    應給付伊自96年12月27日起至清償日止，其未拆除46臺液晶
    營幕設備所生相當於租金之損害每月60,375元（46臺×每家
    租金1312.5元（含稅）＝60,375元），若被告將積欠款項付
    清，伊願將所有液晶營幕返還。再被告所指廣告製作費用，
    因索價過高，且兩造就相關費用並未達成合意，伊無法同意
    被告主張抵銷一事。爰依系爭合約約定提起本件訴訟等語。
    並聲明：(一)被告應給付原告3,258,015 元（1,364,160 ＋89
    3,855 ＋100 萬＝3,258,015） 及自起訴狀繕本送達之翌日
    起至清償日止，按年息5%計算之利息，並自96年12月27日起
    到清償日止，按月給付原告60,375元。(二)願供擔保，請准宣
    告假執行。
二、被告則以：兩造簽訂系爭合約時，原告並無提出安裝時程之
    附件資料（下稱系爭附件），且伊從未收到系爭附件，系爭
    合約之附件既欠缺伊所蓋騎縫章，自非系爭合約之一部。伊
    直至收受原告與前次廠商合作資料中，始有原告公司門市明
    細資料電子檔案，但檔案內僅有店名及住址並無施工期間。
    而原告前揭提出伊請求延期裝置之文件，係伊針對大臺中地
    區試營運50家門市所為，並非指系爭合約之全部建置作業，
    且依系爭合約第三條第2 項約定，租金應依實際租用日數計
    算給付電費及租金，然原告擅自擬定施工預定計劃並以此計
    算租金，致雙方發生糾紛而終止系爭合約。系爭合約前言已
    載明：「茲因雙方合作多媒體電視廣告事宜，基於平等互惠
    立場，特簽訂本合約……」，第三條第2 項亦明定：「場地
    租金及電費補貼之費用，按乙方實際租用日數計算。」等語
    ，可知計算租金應依被告實際使用之日數及場地數計算，始
    符合平等互惠約定。是租金起算日應為96年8 月1 日，自斯
    時起至原告終止系爭合約前，伊需給付場地租金及電補貼應
    為79,534元，其中96年8 月1 日起至同年10月止為43,470元
    （46家門市×每家租金及電費315 元（含稅）×3 個月＝43
    ,470 元） ；同年11月為19,320元（46家門市×每家租金及
    電費420 元（含稅）＝19,320元）；及同年12月份共26日之
    租金為16,744元（46家門市×每家租金420 元（含稅）×26
    天÷31天＝893,855 元），伊業已兩次匯款共計354,990 元
    給原告，已依約給付安裝完畢之46家門市租金，原告故意曲
    解契約真意，違反平等互惠原則，請求伊給付預定安裝而尚
    未安裝門市之租金部分，顯非有據。又原告請求給付違約金
    之計算基準，應限已安裝完成並開始租用之場地，而伊無故
    未履行或任意終止契約時方有適用，原告既未提供營業據點
    交伊使用且亦未安裝，自無受有損害之理，縱認確屬可歸責
    於伊之原因而致契約終止，原告所請求違約金仍有違誠信原
    則。再伊前已繳納租金費用354,990 元，加計原告委託製播
    廣告費用253,575 元，共計608,565 元，減去被告本應給付
    46家門市之租金79,534元後，原告尚應返還伊529,031 元。
    再原告無故違約並扣留伊所架設播放器材造成損失，依系爭
    合約第八條第1 項約定，伊自得向原告請求賠償，該器材每
    套價值約11萬元，因受原告扣留相當時日，已折舊、毀損殆
    盡，是以每臺10萬元為計算基準，原告應賠償伊460 萬元，
    以上合計為5,129,031 元（529,031 ＋460 萬元＝5,129,03
    1） ，若鈞院認伊應負損害賠償責任，願以此金額抵銷原告
    之請求等語，資為抗辯。並聲明：(一)駁回原告之訴。(二)願供
    擔保，免受假執行之宣告。
三、兩造不爭執之事項：
(一)、兩造於96年3 月14日就合作多媒體電視廣告事宜簽訂系爭合
    約，依系爭合約第二條第1 項約定：「乙方（指被告）於甲
    方（指原告）指定之營業據點無償建置32吋（含）以上液晶
    螢幕顯示器（視場地現況配置）廣告播送機與ADSL網路線路
    ，甲方無須負擔任何建置、網路費用。」又第三條場地租金
    之約定內容如下：「1.甲方營業據點建設本多媒體電視廣告
    系統完工日起，乙方應依據下列約定支付甲方場地租金及電
    費，完工日期與施工計劃如附件所示:
  ┌─────────┬────────┬────────┐
  │期間              │場地租金（每臺）│電費補貼（每臺）│
  ├─────────┼────────┼────────┤
  │完工日起1-3個月   │NT$150/月       │NT$150/月       │
  ├─────────┼────────┼────────┤
  │完工日起4-6個月   │NT$250/月       │NT$150/月       │
  ├─────────┼────────┼────────┤
  │完工日起第七個月起│NT$1250/月      │NT$0/月         │
  └─────────┴────────┴────────┘
    2.場地租金及電費補貼之費用，按乙方實際租用日數計算。
      」有系爭合約影本一份在卷可參（本院卷第8-10頁）。
(二)、被告於96年5 月7 日發函原告表示：因OEM 系統廠商國外零
    組件工廠備料不及交期延誤，因此將系統建置完工日由96年
    6 月15日延期至96年7 月30日，租金於96年8 月1 日起算等
    語，嗣於96年11月9 日又以奧字第1010號函稱：因在原告公
    司臺中區門市試營運所建置之46家多媒體看板，於架設期間
    產生諸多安裝及施工問題，試營運後成效不彰，所以建置完
    成時間需於97年11月30日前完成等語，有原告提出其函文內
    容在卷可參（本院卷第42、148 頁）。
(三)、原告於96年11月間發函被告催促其繳付積欠之場地租金及電
    費等相關費用，並表明如未依約履行將終止合約並請求損害
    賠償等語，此信函於96年11月19日由被告收受，有原告提出
    之永春郵局第174 號存證信函及掛號郵件收件回執在卷可參
    。（本院卷第46-49 頁）
(四)、原告於96年12月27日發函被告表示終止合約，並經被告於96
    年12月28日收受，有原告提出之永春郵局第540 號存證信函
    及掛號郵件收件回執在卷可參（本院卷第50-53 頁）。
(五)、於原告終止系爭合約前，被告已匯款354,990 元予原告作為
    場地租金及電費補貼，為兩造到庭所不爭執（見本院97年12
    月3 日言詞辯論筆錄，本院卷第150 頁及其反面）。而被告
    於終止合約前，已於原告所屬46家門市完成液晶螢幕顯示器
    之設置。
四、兩造爭執之要點：
(一)、被告依系爭合約應給付原告場地租金及電費補貼之計算方式
    ，應以被告實際裝設顯示器之46家門市，或是以原告所有全
    部營業門市812家為基準？
(二)、原告主張被告有未依系爭合約支付場地租金及電費相關費用
    ，且未依約定時程安裝足量本案系統設備之違約事由而終止
    租約，有無理由？
(三)、原告主張每月受有相當租金之損害賠償60,375元，是否有理
    由？
(四)、原告主張懲罰性違約金之金額是否為當？得否依被告請求而
    按民法第252條予以酌減？
(五)、被告得否以其提出之5,129,031 元對原告請求之金額主張抵
    銷？
    茲就兩造爭點及本院得心證之理由分述如下：
(一)、被告依系爭合約應給付原告場地租金及電費補貼之計算方式
    ，應以被告實際裝設顯示器之46家門市，或是以原告所有全
    部營業門市812 家為基準？
 1、按解釋意思表示，應探求當事人之真意，不得拘泥於所用之
    辭句，民法第98條定有明文。解釋契約，固須探求當事人立
    約時之真意，不能拘泥於契約之文字，但契約文字業已表示
    當事人真意，無須別事探求者，即不得反捨契約文字而更為
    曲解。查系爭合約第四條第1 項已明文規定：「乙方應於甲
    方通知指定安裝之門市後，依甲方指定之安裝時程（惟甲方
    新開幕之門市應自甲方通知時起三個月內）完成各據點之安
    裝，否則乙方仍應依照已安裝營運方式，給付甲方未安裝設
    備之門市之租金與電費補貼；未經甲方事前同意，乙方不得
    拒裝或片面減縮已安裝之數量。」等語，雙方合約既已明文
    約定如被告未依約完成全部門市據點安裝，原告亦得請求被
    告給付全部門市之租金與電費補貼，顯見雙方係依照固定總
    數計算租金，而非以被告實際安裝顯示器數量計算，是原告
    自96年8 月1 日起請求被告依812 家門市之數量計算給付租
    金及電費補貼，應屬有據。
 2、被告雖辯稱：系爭合約前言載明「平等互惠」原則及第三條
    第2 項規定：「場地租金及電費補貼之費用，按乙方實際租
    用日數計算。」云云；惟觀諸系爭合約，並未有其所指違反
    平等互惠之處，被告對此亦未舉證以實其說，又系爭合第三
    條第2 項所指為租金日數之計算單位，並非安裝數量之計算
    單位，並無排除第四條第1 項之規定，其所辯自不足採。再
    被告迄今僅於原告46家門市裝設機器，為雙方到庭所不爭執
    ，而依原告提出發函被告請求給付96年5 至7 月份數位託播
    系統場地租金費用明細（見本卷院第44頁），其中5 月份預
    定裝機店數為550 臺，已裝店數為零，但原告仍以550 臺為
    計算單位，則被告應給付場地租金為82,500元（未稅）；另
    6 、7 月份亦分別有預定裝機店數及實際裝機店數，但原告
    仍以預定裝機店數加上實際已裝機店數為計算單位，分別計
    算應給付場地租金及電費，是5 、6 月份租金稅後總計222,
    390 元，7 月份租金稅前為132,600 元，稅後為139,230 元
    ，復觀諸被告所提出存摺轉帳明細及發票影本（本院卷第88
    頁）及原告所提出交易明細及匯款申請書回條聯（本院卷第
    105-106 頁），可知被告實際匯出與原告收受金額應為5、6
    月份稅後總計222,390 元及7 月份稅後139,230 元，被告稱
    兩次匯款共計354,990 元，此金額雖與前揭原告計算租金總
    計361,620 元（222,390 ＋139,230 ＝361,620） 有些誤差
    ，惟尚不影響原告主張被告依系爭合約第四條第1 項規定給
    付其5 至7 月份之場地租金與電費補貼等情，是被告既兩次
    均依系爭合約第四條第1 項約定之方式給付原告租金，顯見
    其明白系爭合約第四條第1 項約定真義並遵循之，則其於事
    後主張應依實際裝設臺數計算租金，屬變更原契約行使方式
    ，惟此欠缺系爭合約之依據，復未得原告同意，自不可採。
(二)、原告主張被告有未依系爭合約支付場地租金及電費相關費用
    ，且未依約定時程安裝足量本案系統設備之違約事由而終止
    租約，有無理由？
 1、原告主張合約內容約定被告應於96年6 月15日前完成其所有
    812 家門市多媒體電視廣告系統之裝設，業據提出系爭合約
    、系爭附件及被告發文給原告表明店內行銷託撥系統安裝日
    期順延通知之函文等件附卷為憑。依前述系爭合約第四條第
    1 項前段載有：「……（惟甲方新開幕之門市應自甲方通知
    時起三個月內）完成各據點之安裝……」等文字，參酌系爭
    合約簽訂之日期為96年3 月14日，系爭附表所示最後完工日
    期為96年6 月15日，與簽約日期相距為三個月有相當之一致
    性，又依原告提出附卷之被告於96年5 月7 日發函內容，顯
    見其已明知系統建置完工日應為96年6 月15日而請求延期至
    96年8 月1 日，則原告主張被告應於96年6 月15日前完成原
    告所屬812 家門市液晶顯示器之裝設，應屬有據。
 2、被告雖辯稱：系爭合約簽訂時並未包含系爭附件，其所收電
    子檔並無關於裝設時程記載，且伊前述函文係針對臺中地區
    之試營運云云；惟據證人洪瑋志即仲介兩造簽訂系爭合約之
    人於97年12月3 日言詞辯論期日到庭證稱：「（當時簽約時
    的目的，是針對八百多家分店還是指有裝機的分段才在契約
    的範圍內？）當時雙方的原意是八百多家都在契約的範圍內
    ，所以契約是就這八百家的營業據點來簽定的，附件是簽約
    後二週原告提出來的，但是簽約時被告就知道有八百多家需
    要裝設機臺，至於如果被告沒有辦法裝設到八百家時，當事
    人間如何計算租金及費用並沒有提到，當時雙方計算租金及
    電費補貼是以原告八百家的門市為計算單位，而不是指有裝
    機的門市，才計算租金及電費補貼。」、「（問：附件有無
    交給被告公司？）附件我從頭到尾都沒有交給被告，因為被
    告公司並沒有將應給付給我的佣金付清，但附件的檔案內容
    在簽約之前約壹個月的時間就已經交給被告公司，而該份檔
    案的內容就是分店的地址跟店名與施工的日期，所以被告公
    司才會知道分店的資料，在兩造雙方及透過我傳給兩造的電
    子郵件中都有這樣的資料，……」等語（見本院卷第151-15
    2 頁），足見被告雖未取得如原告契約後方之附件紙本，但
    在簽約前即已取得與附件內容相同之電子檔案，自不影響其
    知悉系統建置完工日期，且雙方已經多次協商，被告於簽約
    時即知原告812 家門市皆要裝設機器，並無部分裝設或試營
    運之協議內容，再依被告前述請求安裝日期由96年6 月15日
    順延至96年8 月1 日之函文內容，亦無提及「臺中區」等相
    關文字，自無法據以主張該函僅限於臺中區之試營運，復對
    照系爭附件上所有分店最後完工期限均為96年6 月15日，大
    臺中地區門市施工日期均為96年5 月1 日起至96年5 月15日
    之間等情（見本院卷第32-36 頁），可見被告前開函文所指
    96年6 月15日之完工日應為全部分店之最後完工日，而非限
    於大臺中地區，被告前揭所辯，均不足採信。
 3、依系爭合約第七條第1 項約定：「任一方如有違反、不履行
    或未完全履行本合約之任一約定，他方得限期改善，如違約
    方未於限期內改善或改善不完全者，他方除得逕行終止本合
    約外，違約方另應賠償他方因此所之損害。」查被告於96年
    12月26日前僅完成46家門市之裝設，又自96年8 月1 日起未
    繳付場地租金等節，為兩造所不爭，被告雖分別於96年5 月
    7 日及96年11月9 日發函原告，請求延後完成系統建置日期
    及按實際建置完成多媒體看板部分計算租金，惟未獲原告置
    理，嗣被告未依約定完成全部液晶螢幕設備之建置，且拖欠
    場地租金及電費補貼遲未付款，原告於96年12月26日依系爭
    合約第七條第1 項約定通知被告終止系爭合約，並請求其積
    欠之租金2,258,015 元，自無不合。
(三)、原告主張每月受有相當租金之損害賠償60,375元，是否有理
    由？
    次按當事人主張有利於己之事實者，就其事實有舉證之責任
    ，民事訴訟法第277 條前段著有明文。因此，主張損害賠償
    請求權者，應就該損害發生等構成要件事實，負舉證證明之
    責。原告主張系爭合約終止後，被告就原裝置於其46家門市
    之液晶營幕設備並未取回，其因此受有相當於租金之損害云
    云；惟查：原告於發函終止系爭合約時，即已表明若被告未
    於期限內支付租金，將逕就被告之留置物取償（見本院卷第
    52頁），另被告提出附卷之原告發出電子郵件中，亦以此為
    由促請被告出面協商（見本院卷第86頁），復於本件進行中
    主張此為留置權之行使。而留置權之目的在於債權人對債務
    人未清償債務之擔保，性質上屬債權之保全，與損害賠償之
    損害不同，況依系爭合約之要旨以觀，被告支付租金之目的
    在於廣告效益，此為租金之效益及對價，並非單純置放於原
    告所門市儲存，而原告於終止系爭合約後亦停止廣告放送，
    嗣將播放設備拆除，此即難謂受其有相當於租金之損害，原
    告復未能證明其受有何損害，故其請求被告給付未拆除之46
    臺液晶營幕設備所生相當於租金之損害每月60,375元，即為
    無理由，應不予准許。
(四)、原告主張懲罰性違約金之金額是否為當？得否依被告請求而
    按民法第252條予以酌減？
    遞按違約金是否相當，應依一般客觀事實、社會經濟狀況及
    當事人所受損害情形以為衡量之標準，若所約定之額數，與
    實際損害顯相懸殊者，法院自得酌予核減，並不因懲罰性違
    約金或賠償額預定性違約金而異，有最高法院82年度臺上字
    第2529號民事裁判意旨可資參酌。本件原告主張依系爭合約
    第八條第1 項後段請求100 萬元懲罰性違約金，惟告辯稱原
    告請求金額過高，應依民法第252 條予以酌減等語。查違約
    金之目的除為損害賠償之性質外，另在於督促契約當事人履
    行契約，而系爭合約第四條第1 項已規定被告在未依約履行
    裝設時，仍應依原約定給付原告預定能取得之租金，是本條
    已相當於違約金之性質，故在系爭合約終止前已經給予原告
    相當之保障，嗣兩造發生完成系統裝設日期問題至原告系爭
    合約止前，亦有長達約半年時間，則原告對於損害之範圍及
    是否另覓合作對象均有時間處理，就違約金之目的而觀，難
    認原告受有如此之損害，本院審酌國內近年經濟景氣、經濟
    交易、被告已履行契約期間及範圍、被告違約情節輕重程度
    、原告商業利益受損情況等一切情狀，認本件違約金計算應
    以被告於96年12月28日收受原告終止系爭合約通知後，至原
    告提起本件訴訟請求被告清償租金前（即訴狀繕本送達97年
    3 月6 日，詳見下述五），所受法定遲延利息為損害範圍，
    故酌減為21,343元【請求之租金2,258,015 ×69（自96年12
    月29日起至97年3 月6 日止）/365×5%＝21,342.88 ，元以
    下四捨五入】為適當。
(五)、被告得否以其提出之5,129,031 元對原告請求之金額主張抵
    銷？
    復按二人互負債務，而其給付種類相同，並均屆清償期者，
    各得以其債務，與他方之債務，互為抵銷。但依債之性質不
    能抵銷或依當事人之特約不得抵銷者，不在此限。民法第33
    4 條第1 項定有明文。被告辯稱：以其對原告溢繳租金費用
    、原告委託製播廣告費用加計原告扣留其所架設播放器材共
    計5,129,031 元，抵銷原告於本件所有之請求云云；經查：
    承前所述，被告於契約終止前兩次匯予原告款項為5 至7 月
    份應給付之租金，兩造既未變更合約應給付之方式及範圍，
    則被告主張其有溢付款項可供抵銷，即不可採。至於被告主
    張原告委託製播之廣告費用253,575 元部分，因系爭合約並
    未就廣告製播費用計算為約定，且被告僅提出其片面所製之
    請款單為據（見本院卷第89頁），復經原告主張被告製作之
    內容相較於請求之金額並不相當，顯見兩造就廣告製播之費
    用尚未達成合意，難謂被告對原告之債權已發生並屆清償期
    ，自無從據以主張抵銷。而就原告所扣留被告所架設播放器
    材部分，原告已主張其係對此行使置權，而留置權之目的乃
    在債權之擔保，其雖可據此範圍而扣除與之相當債務，惟在
    行使上仍有其要件，以本件而言，必需於債務人即被告不為
    清償時，由債權人即原告主張就留置物取償，是與前開抵銷
    權之性質不同，自無從抵銷，是被告此部分之主張，不應准
    許。
五、末按給付無確定期限者，債務人於債權人得請求給付時，經
    其催告而未為給付，自受催告時起，負遲延責任。其經債權
    人起訴而送達訴狀，或依督促程序送達支付命令，或為其他
    相類之行為者，與催告有同一之效力；遲延之債務，以支付
    金錢為標的者，債權人得請求依法定利率計算之遲延利息；
    又應付利息之債務，其利率未經約定，亦無法律可據者，週
    年利率為百分之五，民法第229 條第2 項前段、第233 條第
    1 項前段、第203 條分別定有明文。查原告請求被告給付之
    租金及懲罰性違約金乃以支付金錢為標的且未約定利率，而
    原告起訴狀繕本係於97年2 月25日寄存送達於被告主事務所
    在地之臺中市警察局第四分局大墩派出所，有送達證書在卷
    足憑（見本院卷第56頁），依上開規定，原告就其主張系爭
    合約終止前得請求之租金及懲罰性違約金部分，併得請求被
    告給付自起訴狀繕本送達翌日即自96年3 月7 日起，至清償
    日止，按年息5%計算之利息。
六、綜上所述，原告依系爭合約之法律關係，請求被告給付96年
    8 月1 日至同年12月26日之租金與電費補貼2,258,015 元及
    懲罰性違約金21,343元，合計2,279,358 元及自起訴狀繕本
    送達翌日即97年3 月7 日起至清償日止，按週年利率5%計算
    之法定遲延利息，為有理由，應予准許，逾此範圍，則無理
    由，應予駁回。
七、本件原告勝訴部分，兩造均陳明願供擔保，分別聲請宣告假
    執行或免為假執行，本院經審核尚無不合，爰分別酌定相當
    擔保金額准許之。至原告敗訴部分，其假執行之聲請，已失
    所附麗，併予駁回。
八、因本件事證已臻明確，兩造其餘主張陳述及所提之證據，經
    本院審酌後認與判決結果不生影響，爰不一一論述，附此敘
    明。
九、結論：本件原告之訴為一部有理由，一部無理由，爰依民事
    訴訟法第79條、第390 條第2 項、第392 條第2 項，判決如
    主文。
中    華    民    國    98    年    4     月    30    日
                  民事民四庭    法  官  鄧德倩
以上正本係照原本作成。
如對本判決上訴，須於判決送達後20日內向本院提出上訴狀。
中    華    民    國    98    年    4     月    30    日
                                書記官  林孔華


司法院資訊處製作；財團法人民間司法改革基金會備份。
